臺灣橋頭地方法院民事小額判決
111年度橋小字第233號
原      告  鄭中華  
被      告  黃玉婷  
上列當事人間請求加倍返還定金事件，本院於民國111年4月19日
言詞辯論終結，判決如下：
    主  文
原告之訴駁回。
訴訟費用新臺幣壹仟元由原告負擔。
    事實及理由
一、原告主張：被告於民國110年10月26日前某時委任訴外人榮
    景不動產股份有限公司（即台慶不動產高雄崇德立大加盟店
    ，下稱台慶崇德立大店）出售其所有之高雄市○○區○里段000
    00地號土地及其上同段725建號建物（下合稱系爭不動產）
    ，嗣原告於110年10月26日向訴外人即大慶崇德立大店房仲
    黃國泰表示願出價以新臺幣（下同）960萬元購買系爭不動
    產，並於當日交付5萬元給黃國泰作為斡旋金（下稱系爭斡
    旋金）。黃國泰於110年10月27日以議價為由邀約兩造至台
    慶崇德立大店，兩造到場後該店店長向原告表示被告同意以
    960萬元成交，但代書到場處理相關文書時，被告卻突然宣
    稱其配偶沒有同意，拒絕簽約完成交易。又原告出價已高於
    被告委託銷售時之底價，買賣契約就已成立，故本件無論從
    「原告出價高於被告委託底價」或「被告於110年10月27日
    同意以960萬元出售系爭不動產」，兩造買賣契約都已成立
    。原告交付之斡旋金5萬元已轉為定金，被告單方面拒絕履
    行約定，應加倍返還定金共10萬元，因台慶崇德立大店已交
    付5萬元給原告，爰訴請被告給付5萬元等語。聲明：被告應
    給付原告5萬元，及自起訴狀繕本送達翌日起至清償日止，
    按週年利率5%計算之利息。
二、被告則以：其委託銷售的價格是1,280萬元，仲介曾告知原
    告的出價，但其並未同意，且其未曾收受斡旋金或簽立任何
    字據等語。聲明：原告之訴駁回。
三、本院之判斷：
（一）按契約因可歸責於受定金當事人之事由，致不能履行時，
      該當事人應加倍返還其所受之定金，民法第249條第3款定
      有明文。又按當事人主張有利於己之事實者，就其事實有
      舉證之責任，民事訴訟法第277條前段規定甚明。又按民
      事訴訟如係由原告主張權利者，若原告先不能舉證，以證
      實自己之主張為真實，則被告就其抗辯事實，即令不能舉
      證，或其所舉證據尚有疵累，亦應駁回原告之訴。本件原
      告主張被告無故拒絕履行契約，應返還系爭斡旋金之2倍
      金額云云，依前開說明應由原告就權利存在事實負舉證之
      責。
（二）原告主張被告前曾委託台慶崇德立大店銷售被告所有之系
　　　爭不動產，而原告曾出價960萬元並交負系爭斡旋金給台
      慶崇德立大店之房仲黃國泰，及兩造曾因系爭不動產之事
      於110年10月27日至台慶崇德立大店等事實，業據提出系
      爭不動產登記謄本、異動索引為證，並有本院向台慶崇德
      立大店調閱之專任委託銷售契約書（下稱系爭委售契約）
      、標的物現況說明書、不動產買賣契約書、給付服務費承
      諾書為證，且未據被告爭執，堪認屬實。惟查:1、原告雖
      主張其出價960萬元已高於被告委託銷售之底價，兩造契
      約即已成立云云。惟被告辯稱其委託銷售系爭不動產之金
      額為1280萬元，核與前述系爭委售契約之記載相符（本院
      卷第65頁），原告辯稱其出價已低於底價云云，尚難憑採
      。又依系爭委售契約第6條第2項所載「甲方同意授權乙方
      於買方出價達於委託價額且承購條件與本委託書相當或更
      有利於甲方時，乙方無需再通知甲方即可全權代理收受定
      金」等語，顯示房仲是於賣方出價超過委託價額元時，才
      有權代理被告收受定金，而原告當時出價既然尚未超過被
      告委託之1280萬元，其主張斡旋金已轉為定金，亦非有據
      。2、原告另主張被告於110年10月27日已同意以960萬元
      出售系爭不動產云云，並提出其與房仲對話之錄影內容為
      證，經本院當庭勘驗原告提出之錄影，勘驗結果顯示原告
      曾向台慶崇德立大店人員質疑被告剛剛已經同意，該店人
      員則向原告稱被告有口頭同意，但還要經過配偶同意，問
      原告是否願意等待、願意退斡旋金給原告；房仲人員另曾
      向原告表示現在雙方想法沒有交集、要原告不要一再拘泥
      等語（本院卷第90至91頁、第93至97頁），但原告主張之
      價格既與被告委託銷售之價格有相當落差，被告又否認曾
      向房仲人員為此表示，並稱不知道房仲跟原告這樣講等語
      （本院卷第91頁），參諸原告自陳其110年10月27日沒有
      跟被告講到話，當天都是房仲在講話等語（本院卷第91頁
      ），尚難排除原告從房仲人員處接受到的訊息並非被告真
      實意願的可能性（蓋若被告果真於契約成立後無故毀約，
      房仲仍可依系爭委售契約書第5條第3項約定向被告請求全
      額即4%之服務費，對房仲而言應無不利，何以房仲會如前
      述錄影內容僅要求原告妥協，不無疑問），又經本院向兩
      造確認是否要通知房仲人員到場作證，兩造均稱無此意願
      （本院卷第91頁），則本件依現有事證尚難逕認原告主張
      屬實，自難為有利原告之判斷。
四、從而，原告主張被告應給付原告5萬元，及自起訴狀繕本送
    達翌日至清償日止，按週年利率5%計算之利息，為無理由，
    應予駁回。
五、本件事證已臻明確，兩造其餘主張及舉證，經本院審酌後認
    與判決之結果不生影響，爰不再逐一論列，附此敘明。
六、訴訟費用負擔之依據：民事訴訟法第78條。
中　　華　　民　　國　　 111 　年　　5 　　月　　5　　日
                  橋頭簡易庭   法      官    呂維翰
以上正本與原本相符。
民事訴訟法第436條之24第2項：對於本判決之上訴，非以違背法
令為理由，不得為之。
如對本判決上訴，須於判決送達後20日內向本院提出上訴狀，並
須表明原判決所違背之法令及其具體內容與依訴訟資料可認為原
判決有違背法令之具體事實之上訴理由（須按他造當事人之人數
附繕本）。
中　　華　　民　　國　　111 　年　　5 　　月　　5 　　日
                              書  記  官    薛如媛
訴訟費用計算式：
裁判費            1,000元
合計              1,000元